臺灣高等法院刑事判決
110年度交上訴字第44號
上  訴  人  臺灣新竹地方檢察署檢察官
被      告  梁淑貞



上列上訴人因被告公共危險案件，不服臺灣新竹地方法院109年
度交訴字第113號，中華民國109年12月31日第一審判決（起訴案
號：臺灣新竹地方檢察署109年度偵字第7459號），提起上訴，
本院判決如下：
    主  文
原判決關於無罪部分撤銷。
梁淑貞駕駛動力交通工具肇事，致人傷害而逃逸，處有期徒刑陸
月，如易科罰金，以新臺幣壹仟元折算壹日。緩刑貳年。
    事  實
一、梁淑貞於民國109年6月10日下午3時40分許，駕駛車牌號碼0
    00-0000號自用小客車，沿新竹市東區光復路二段直行欲右
    轉建中路，行經光復路二段與建中路交岔路口時，本應注意
    駕駛人駕駛汽車，應遵守道路交通標線之指示，雙白實線設
    於路段中，用以分隔同向車道，並禁止變換車道，而當時無
    不能注意之情事，適有古喬瑩所騎乘車牌號碼000-000號重
    型機車沿光復路二段外側右轉車道直行，梁淑貞竟疏未注意
    及此，竟為搶快而逕在劃有禁止變換車道線路段，自中間直
    行車道，向右變換至外側右轉車道往建中路方向行駛，致梁
    淑貞所駕駛之自用小客車右後車燈下方保險桿側因而不慎與
    古喬瑩所駕駛之機車左前車頭擦撞，造成古喬瑩人車倒地，
    並受有左手挫傷、左手肘擦挫傷、頭部挫傷、左足部擦挫傷
    、左踝部擦挫傷等傷害(過失傷害部分經原審判決有罪確定)
    。詎梁淑貞得以預見與其發生擦撞之古喬瑩可能因此事故受
    有傷害，惟仍基於駕駛動力交通工具肇事致人受傷而逃逸之
    不確定故意，未下車處理或為任何救護及處置，隨即駕車離
    開現場而逃逸。嗣經警循線始查悉上情。 
二、案經古喬瑩訴由新竹市警察局第二分局報告臺灣新竹地方檢
    察署檢察官偵查起訴。
    理  由
壹、程序方面
一、審理範圍
    本案檢察官起訴被告涉犯刑法第284條前段之過失傷害罪及
    同法第185條之4第1項之駕駛動力交通工具肇事致人受傷而
    逃逸罪，原審就過失傷害部分判處有罪，就駕駛動力交通工
    具肇事致人受傷而逃逸判處無罪，檢察官僅就駕駛動力交通
    工具肇事致人受傷而逃逸部分提起上訴，故本案審理範圍並
    不包含被告被訴過失傷害部分，先予敘明。
二、證據能力
  ㈠被告以外之人於審判外之陳述，雖不符刑事訴訟法第159條之
    1、159條之2、159條之3、159條之4等規定，而經當事人於
    審判程序同意作為證據，法院審酌該言詞陳述或書面陳述作
    成時之情況，認為適當者，亦得為證據。當事人、代理人或
    辯護人於法院調查證據時，知有第159條第1項不得為證據之
    情形，而未於言詞辯論終結前聲明異議者，視為有前項之同
    意，刑事訴訟法第159條之5定有明文。本案當事人就下述供
    述證據方法之證據能力，於言詞辯論終結前同意作為證據使
    用，而經本院審酌各該證據方法之作成時，並無其他不法之
    情狀，均適宜為本案之證據，依刑事訴訟法第159條之5之規
    定，有證據能力。
　㈡其餘資以認定本案犯罪事實之非供述證據，亦查無違反法定
    程序取得之情形，依刑事訴訟法第158條之4反面規定，應具
    證據能力。
貳、實體方面
一、訊據被告固然坦承於109年6月10日下午3時40分許，駕駛車
    牌號碼000-0000號自用小客車，沿新竹市東區光復路二段直
    行右轉建中路之事實，惟矢口否認有何肇事逃逸之犯行，辯
    稱：伊當時不知有擦撞告訴人機車，也不知道告訴人倒地受
    傷，係當日晚間警方通知後，伊才發現車子右後方之車損情
    形云云。惟查：
　㈠被告於前揭時間，駕駛車牌號碼000-0000號自用小客車，沿
    新竹市東區光復路二段直行欲右轉建中路，行經光復路二段
    與建中路交岔路口時，為搶快而逕在劃有禁止變換車道線路
    段，自中間直行車道，向右變換至外側右轉車道往建中路方
    向行駛，適有告訴人古喬瑩所騎乘車牌號碼000-000號重型
    機車沿光復路二段外側右轉車道直行，致被告所駕駛之自用
    小客車右後車燈下方保險桿側因而不慎與告訴人所駕駛之機
    車左前車頭擦撞，造成告訴人人車倒地，並受有左手挫傷、
    左手肘擦挫傷、頭部挫傷、左足部擦挫傷、左踝部擦挫傷等
    傷害，但其後被告仍繼續駕車離去，並未下車察看或採取救
    護及其他必要措施之事實，業據被告於原審及本院審理時均
    供承不諱，且經證人即告訴人於警詢、偵訊及原審審理時證
    述明確（見109年度偵字第7459號偵查卷第6至7、9、48至49
    頁、原審卷第207至210頁），並有道路交通事故現場圖、道
    路交通事故調查報告表㈠、㈡、現場及車損照片、監視器翻拍
    照片及原審勘驗現場監視錄影光碟檔案畫面之勘驗筆錄暨畫
    面截圖等件在卷可參（見前揭偵查卷第10至12、29至44頁、
    原審卷第69至79、200至203、235至243頁）。又告訴人因本
    件車禍事故受有左手挫傷、左手肘擦挫傷、頭部挫傷、左足
    部擦挫傷、左踝部擦挫傷之傷害，亦有新竹馬偕紀念醫院診
    斷證明書2紙存卷（見前揭偵查卷第16至17頁）可查。是被
    告於前揭時間駕車駕駛之自用小客車行經前揭路段時逕在劃
    有禁止變換車道線路段，自中間直行車道，向右變換至外側
    右轉車道往建中路方向行駛，擦撞告訴人機車左前車頭肇事
    ，致告訴人受有上開傷害後逕自駛離等情，應堪認定。
　㈡是本件所應審究者，即為被告是否有肇事逃逸之故意。查：
  ⒈按判斷汽車駕駛人有無逃逸之故意，應就客觀事實判斷，如
    駕駛人對於危險之發生有所認識，明知已發生車禍，或知悉
    車禍有使人受傷害或死亡之可能，竟未下車察看，仍駕車離
    去，即可認定有肇事逃逸之犯意，亦即對於駕駛動力交通工
    具肇事致人死傷之事實，駕駛人已有所認識，並進而決意擅
    自逃離肇事現場之主觀心態，具有此項故意之犯意，即符合
    肇事逃逸罪之構成要件。又此項故意之犯罪型態，包括直接
    故意與未必故意，所謂直接故意，係指駕車肇事因而已知悉
    發生使人受傷或死亡之結果，如仍決意駕車逃離現場，即係
    直接故意，而未必故意，係指駕車肇事因而已知悉發生使人
    受傷害或死亡之結果，縱令有人死傷亦無所謂，仍決意駕車
    快速逃逸，即為有肇事逃逸之故意。
　⒉經原審勘驗現場監視錄影檔案，結果顯示：被告駕駛汽車行
    駛在三線道的中間車道，車頭偏右。被告車頭向右偏行，被
    告原直行在中間車道直接跨越雙白實線往右偏駛入外側車道
    。此時告訴人機車係直行在外側車道。被告車頭已右轉在光
    復路二段與建中路之轉彎處。告訴人機車持續直行，且已接
    近被告右後車身。被告車右後車身擦撞告訴人機車，告訴人
    及機車均倒地，被告車右轉後直接往前直行，消失在監視器
    畫面，有原審勘驗筆錄及翻拍照片在卷可佐（見原審卷第20
    0至203頁）。
　⒊且觀諸卷附被告車輛之車損照片（見前揭偵查卷第39至42頁
    ），被告車身右後保險桿處除有刮擦痕跡外，尚有明顯凹陷
    一事，被告於本院審理時亦供稱：撞擊痕伊看照片有點像手
    握拳一點點凹洞的樣子，一個拳頭凹痕的樣子等語（見本院
    卷第135頁），則被告駕駛車輛行經前揭路段時，與告訴人
    發生擦撞後，使告訴人人車倒地，碰撞之時間點雖然短暫，
    但該撞擊之力道非輕。再衡以駕駛人駕車行駛時，如遭車輛
    擦撞或遭路面彈起之小石子敲擊車身，縱使車內撥放音樂，
    車內駕駛及乘客均可聽到與音樂不同之擦撞聲或碰撞聲，且
    於車輛遭撞擊時，亦可感受到車身之晃動，此為一般之日常
    生活經驗法則，被告之車後保險桿既因本件車禍撞擊而有一
    凹陷，被告實無可能對告訴人車輛倒地情形毫不知悉，卻仍
    逕自駕車離去，足認被告主觀上顯係認為縱有人因與其車輛
    發生擦撞而受傷，亦無意留在現場而逕自離去，被告確有肇
    事逃逸之故意甚明。被告辯稱：不知駕車擦撞告訴人云云，
    顯係臨訟飾卸之詞，殊難採信。
　㈢至告訴人於警詢、偵查及原審審理時證稱：不確定有無撞到
    被告車子或有無碰撞聲音等語（見前揭偵查卷第6至7、48至
    49頁、原審卷第207至210頁）；證人即當日現場報警民眾張
    詩傑於原審審理時證稱：伊當時距離被告與告訴人車禍地點
    大約50公尺，伊沒有看到兩車碰撞的情形，也沒有聽到任何
    碰撞聲音等語（見原審卷第203至207頁）。惟告訴人於事故
    發生後隨即人車倒地昏迷送醫，則告訴人未能注意兩車發生
    車禍事故是否有發生碰撞聲尚屬合理，而證人張詩傑當時亦
    為行進中之車輛，其與被告與告訴人發生碰撞地點相距約50
    公尺左右，則兩車碰撞所發出之聲響，或可能因證人張詩傑
    與事故發生之距離或可能因騎車之專心程度或所處環境聲響
    等其他因素干擾而無從聽聞，尚無從以告訴人不知道當時有
    無碰撞聲，及證人張詩傑沒有聽到兩車碰撞聲等情，即認兩
    車擦碰撞力道非大，而為被告有利認定。
　㈣綜上所述，本件事證明確，被告犯行已堪認定，應予依法論
    處。
二、新舊法比較
　　按行為後法律有變更者，適用行為時之法律，但行為後之法
    律有利於行為人者，適用最有利於行為人之法律，刑法第2
    條第1項定有明文。查被告行為後，刑法第185條之4業經修
    正，並於110年5月28日公布，於同年5月30日施行。修正前
    之法定刑原為「1年以上7年以下有期徒刑」，修正後變更為
    「6月以上5年以下有期徒刑」，經比較新舊法後，適用修正
    後之刑法第185條之4較有利於被告，依刑法第2條第1項但書
    規定，應適用修正後之刑法第185條之4論處。
三、論罪
　  核被告所為，係犯刑法第185條之4第1項前段之駕駛動力交
    通工具肇事致人受傷而逃逸罪。
四、撤銷改判之理由及科刑　　
　㈠原審未詳為調查勾稽，遽為被告無罪之諭知，尚有未洽。檢
    察官上訴指摘原判決不當，為有理由，應予撤銷改判。
　㈡爰審酌被告肇事後，已可預見告訴人因此受有傷害，竟不知
    停車察看、及時予以傷者必要之救助或報警處理，反而駕車
    駛離現場，行為實屬不該，且於犯後否認犯行，難認其具有
    悔意，惟念其已與告訴人達成調解，有調解筆錄在卷可參（
    見本院卷第141頁），及其犯罪動機、目的及手段等一切情
    狀，量處如主文第2項所示之刑，並諭知易科罰金之折算標
    準。 
  ㈢又被告前未曾受有期徒刑以上刑之宣告，有本院被告前案紀
    錄表可按，其因一時失慮，致罹刑典，經此偵審程序及刑之
    宣告，當知警惕，諒無再犯之虞，本院認前開所宣告之刑，
    以暫不執行為適當，併諭知緩刑2年，以啟自新。
據上論斷，應依刑事訴訟法第369條第1項前段、第364條、第299
條第1項前段、刑法第185條之4第1項前段、第41條第1項前段、
第74條第1項第1款、刑法施行法第1條之1，判決如主文。
本案經檢察官吳志中提起公訴及上訴，檢察官曾文鐘到庭執行職
務。
中　　華　　民　　國　　110 　年　　6 　　月　　9 　　日
                  刑事第二十一庭審判長法　官  許宗和
                                      法　官  黃惠敏
                                      法　官  章曉文
以上正本證明與原本無異。
如不服本判決，應於收受送達後20日內向本院提出上訴書狀，其
未敘述上訴之理由者並得於提起上訴後20日內向本院補提理由書
（均須按他造當事人之人數附繕本）「切勿逕送上級法院」。
                                      書記官  賴又瑄
中　　華　　民　　國　　110 　年　　6 　　月　　9 　　日
附錄本案論罪科刑法條
中華民國刑法第185條之4
駕駛動力交通工具發生交通事故，致人傷害而逃逸者，處6月以
上5年以下有期徒刑；致人於死或重傷而逃逸者，處1年以上7年
以下有期徒刑。
犯前項之罪，駕駛人於發生交通事故致人死傷係無過失者，減輕
或免除其刑。